【裁判字號】    99,交聲,134
【裁判日期】    990524
【裁判案由】    違反道路交通管理處罰條例聲明異議
【裁判全文】
臺灣桃園地方法院交通事件裁定             99交聲字第134號
原處分機關  交通部公路總局新竹區監理所中壢監理站
異  議  人
即受處分人  甲○○
上列受處分人因違反道路交通管理處罰條例案件，對於交通部公
路總局新竹區監理所中壢監理站民國99年1 月6 日所為之壢監裁
罰字第裁53-DB0000000號裁決聲明異議，本院裁定如下：
    主  文
原處分撤銷。
甲○○汽車駕駛人，駕駛汽車經測試檢定酒精濃度超過規定標準
，拾貳個月內不得考領重型機車駕駛執照，並應接受道路交通安
全講習。
    理  由
一、原處分意旨略以：異議人即受處分人甲○○（下稱異議人）
    於民國98年6 月26日晚上9 時10分許，騎乘車牌號碼EWP-12
    2 號輕型機車，行經桃園縣楊梅鎮○○路與中山南路口為警
    攔檢，經桃園縣政府警察局楊梅分局警員施予酒測，測得呼
    氣中所含酒精濃度為0.95mg/l，有「汽車駕駛人酒精濃度超
    過規定標準（0.55以上）」之違規行為，為警當場填製桃警
    局交字第DB0000000 號舉發違反道路交通管理事件通知單予
    以舉發，原處分機關認異議人確有前述行為，乃依道路交通
    管理處罰條例第35條第1 項第1 款之規定及處理細則第43條
    、第44條及第67條等規定，裁處異議人吊扣駕駛執照12個月
    ，並施以道安講習等語。
二、異議意旨略以：異議人係騎乘機車酒駕，惟機車駕照遭註銷
    ，故尚無機車駕照可供監理機關吊扣，監理機關遂吊扣伊汽
    車駕照，惟伊係以駕駛職業聯結車車為業，若吊扣伊之聯結
    車駕照，會影響家計生活，爰依法為此聲明異議等語。
三、按汽車駕駛人飲用酒類後其吐氣所含酒精濃度超過每公升0.
    25毫克以上或血液中酒精濃度超過百分之0.05以上者，不得
    駕車，道路交通安全規則第114 條第2 款定有明文；又汽車
    駕駛人，駕駛汽車經測試檢定酒精濃度超過規定標準者，處
    新臺幣（下同）15 ,000 元以上60,000元以下罰鍰，並當場
    移置保管車輛及吊扣駕駛執照1 年，道路交通管理處罰條例
    第35條第1 項第1 款定有明文。
四、經查：
  (一)按道路交通管理處罰條例第68條業於94年12月14日修正，並
    自95年3 月1 日施行，修正前該條文規定：「汽車駕駛人，
    因違反本條例及道路交通安全規則之規定，受吊扣或吊銷駕
    駛執照處分時，吊扣或吊銷其持有各級車類之駕駛執照」；
    修正後該條文規定：「汽車駕駛人，因違反本條例及道路交
    通安全規則之規定，受吊銷駕駛執照處分時，吊銷其持有各
    級車類之駕駛執照」。而該條文修正前，其原提案修正條文
    為：「汽、機車駕駛人，因違反本條例及道路交通安全規則
    之規定，受吊扣或吊銷駕駛執照處分時，吊扣或吊銷其違法
    或違規當時所駕駛車輛之駕駛執照」，修法理由略以：「原
    條文將違法或違規駕駛人所持有各級車類之駕駛執照一併吊
    扣或吊銷，失之過酷，影響人民工作及生活甚鉅，爰修正之
    」等語。惟最後通過之修正條文，係將道路交通管理處罰條
    例第68條原有條文中之「吊扣或」3 字刪除。據此，參照上
    開修法理由及修法經過，依修正後之條文，上開規定受「吊
    銷駕照」處分者，仍維持吊銷駕駛人持有各級車類之駕駛執
    照，至於受「吊扣駕照」處分者，則僅「吊扣」其違法或違
    規當時所駕駛車輛之駕駛執照，不再吊扣其持有與駕駛違規
    車輛無關之其他各級車類之駕駛執照。
  (二)查本件異議人雖領有普通聯結車駕駛執照，惟未合法考領重
    型機車駕駛執照，有桃園監理站機車駕駛人螢幕列印、桃園
    監理站汽車駕駛人螢幕列印及臺灣桃園地方法院辦理刑事案
    件電話紀錄查詢表各1 紙附卷可參，故異議人於本案騎乘上
    開輕型機車，顯非依憑其領有之普通聯結車駕駛執照，乃屬
    無照駕駛之範疇，而依道路交通管理處罰條例第67條第6 項
    規定：「汽車駕駛人違反本條例規定，應受吊扣駕駛執照處
    分，於汽車駕駛人係無駕駛執照駕車者，在所規定最長吊扣
    期間內，不得考領駕駛執照」，可見道路交通管理處罰條例
    就無駕駛執照者應受吊扣駕駛執照處分之情形，另設有處理
    之方式，況依前開所述修正後即本件行為時之道路交通管理
    處罰條例第68條，已將「吊扣」各級車類之連坐規定刪除，
    則異議人違規時既係騎乘輕型機車，其依法所受之處分應僅
    為限制騎乘輕型機車之權利，自不得因異議人無重型機車駕
    駛執照可供吊扣，即任意吊扣其他種類車輛即普通聯結車駕
    駛執照。原處分機關以異議人無重型機車駕駛執照可供吊扣
    ，逕行吊扣其普通聯結車駕駛執照，顯已逾越修正後道路交
    通管理處罰條例第68條之規範意涵及範圍，亦無視道路交通
    管理處罰條例第67條第6 項之規定內容，而與依法行政原則
    有違。
五、綜上所述，異議人確有於上開時、地，飲酒後騎乘輕型機車
    之違規行為，原處分機關依道路交通管理處罰條例第35條第
    1 項第1 款、第24條第1 項第2 款之規定，裁處異議人參加
    道路安全講習，於法並無不合。惟原處分機關就裁處吊扣異
    議人普通聯結車駕駛執照12個月之裁罰部分，未考量現行道
    路交通管理處罰條例第68條修正規定與內涵，不得吊扣異議
    人現尚有效之其他各級駕駛執照，且道路交通管理處罰條例
    第67條第6 項就無駕駛執照者應受吊扣駕駛執照處分之情形
    ，另設有處理之方式，仍裁處吊扣異議人「駕駛執照」，並
    於執行時實際吊扣異議人之「普通聯結車駕駛執照」，即有
    違誤，且因本件酒後駕車為一個交通違規行為，吊扣駕駛執
    照及施以道路交通安全講習部分無從區分，從而，因認異議
    人提起本件異議為有理由，自應由本院撤銷原處分，自為裁
    罰如主文第2 項所示，以期適法。
六、應依道路交通案件處理辦法第20條前段，裁定如主文。
中    華    民    國    99    年    5     月    24    日
                      臺灣桃園地方法院交通法庭
                              法  官  柯姿佐
以上正本證明與原本無異。
如不服本裁定，應於裁定送達後5 日內向本院提出抗告狀。
                              書記官  林舒涵
中    華    民    國    99    年    5     月    24    日

司法院資訊處製作；財團法人民間司法改革基金會備份。
